最高法院刑事判決　　　　　　九十六年度台上字第三四三八號
上　訴　人　甲○○
　　　　　　　　　　（
　　　　　　丙○○
　　　　　　　　　　（
　　　　　　乙○○
上 列一 人
選任辯護人　黃俊六律師
上列上訴人等因擄人勒贖案件，不服台灣高等法院中華民國九十
六年四月十二日第二審更審判決（九十五年度上更(一)字第八０三
號，起訴案號：台灣板橋地方法院檢察署九十三年度偵字第一九
八九七號、九十四年度偵字第六０八號、九十四年度偵緝字第三
一一號），提起上訴，本院判決如下：
    主  文
上訴駁回。
    理  由
按刑事訴訟法第三百七十七條規定，上訴於第三審法院，非以判
決違背法令為理由，不得為之。是提起第三審上訴，應以原判決
違背法令為理由，係屬法定要件。如果上訴理由狀並未依據卷內
訴訟資料，具體指摘原判決不適用何種法則或如何適用不當，或
所指摘原判決違法情事，顯與法律規定得為第三審上訴理由之違
法情形，不相適合時，均應認其上訴為違背法律上之程式，予以
駁回。本件上訴人甲○○上訴意旨略稱：伊（甲○○）係同情丙
○○遭林金明積欠貨款不還而犯案。丙○○係持人頭信用卡至台
北縣板橋市愛買大賣場刷卡購貨，再打折轉賣予林金明。林金明
並未如數償付貨款，僅先付應付貨款之六折或七折，其餘部分則
簽發發票，註記先付幾折，尚欠幾折之註語，交付丙○○以為日
後結帳之用，該發票有兩百多張，連同帳本放置於丙○○所居住
位於台北縣鶯歌鎮住處房間，警察曾經於上揭住處搜索，該等發
票等物竟不知下落，原審竟未傳喚警察到庭說明上開物品之下落
，以讓伊有澄清事實之機會。又伊被警察逮補後，係有連續多天
，被警察從看守所借提出去，日夜訊問，屈打逼供。應予伊洗刷
被控擄人勒贖之冤情等語。上訴人丙○○上訴意旨略稱：(一)伊（
丙○○）、甲○○、及乙○○於檢察官偵訊期間，曾經被警察密
集借提訊問，受警察以不正方法為疲勞訊問，該等不正方法之強
制性疲勞訊問，已延續至檢察官偵訊之時，是其三人於檢察官偵
查中所為供述，應均無證據能力，原判決竟認為有證據能力，於
法有違。又甲○○於原審曾經辯稱伊有遭警察刑求等語，並請求
調取其於看守所之身體檢查紀錄以查明事實，原審未為該證據調
查，亦未調查伊等於警察借提訊問時有無遭以強迫手段或刑求，
原判決有應於審判期日調查之證據未予調查之違法。(二)伊與甲○
○、陳世閩等人於原審法院已辯稱：林金明欠丙○○貨款，要將
該款討回，甲○○、陳世銘係聽丙○○訴說遭林金明欠債，而要
幫丙○○催討債務，不是要擄人勒贖等語，對上揭有利於伊之供
述，原判決不予採納，竟未詳敘其理由，有理由不備之違法。(三)
檢察官於民國九十三年十二月二十七日對伊等命以證人身分作證
訊問時，並未告知得拒絕證言，顯屬違反刑事訴訟法第一百八十
五條規定，自不得以伊等於檢察官偵查中之供述作為證據等語。
上訴人乙○○上訴意旨略稱：伊（乙○○）於九十三年十一月二
十四日晚間八時許，參與強押被害人林金明至桃園市○○路七十
五號之鐵皮屋內加以囚禁，至第三天即同年月二十六日，伊即逕
自離去，未繼續參與犯案，伊之行為屬於「未遂犯」，原判決論
以既遂犯，事實與理由不符。伊係因林金明積欠丙○○債務，參
與押人討債，且係於第三天逕自離去，警察至上揭處所救出被害
人時，伊亦未於該處看守，伊之行為應僅構成妨害自由罪，伊於
第一審亦已辯稱：警察教我們承認，說這樣我們就可以交保等語
，原審就此亦未傳警察到案說明，逕認伊在檢察官偵訊時未遭脅
迫，認檢察官偵訊筆錄有證據能力，並認伊與甲○○等人有共同
意圖勒贖而擄人之犯意聯絡及行為分擔，原判決有事實與理由矛
盾，理由不備等違法等語。
惟查原判決認定上訴人甲○○、丙○○、乙○○三人（下稱上訴
三人）有原判決事實欄所載之擄人勒贖犯行，因而撤銷第一審關
於其三人部分之不當科刑判決，改判仍論處其三人共同意圖勒贖
而擄人之罪刑（甲○○、丙○○為累犯），係伊憑被害人林金明
於第一、二審所為伊如何遭上訴人丙○○等人擄人勒贖，伊與丙
○○間並無任何債務糾紛，亦不認識上訴人等於擄人勒贖過程中
所稱之「葉先生」，伊亦無積欠葉先生四百萬元（指新台幣，下
同），更無被人抓姦在床，須賠償遮羞費之情事等語之指證，上
訴人甲○○、丙○○於九十三年十二月二十七日、乙○○於九十
四年一月二十七日、共犯陳世閩於九十三年十二月二十六日，在
檢察官偵查中所為伊等如何相互串通共同綁架林金明，加以勒贖
錢款，這是單純綁架案，並非債務糾紛或桃色糾紛等語之陳述，
佐以證人邱月裡、邱雪雲、林敬翔、林芳君、徐鎔崑、雷裕容、
雷裕桃、張舜卿等人於警訊之證述，以及卷附囚禁現場圖、房屋
租賃契約書、林金明書寫之信函、通聯調閱查詢單、監聽譯文及
扣案如原判決附表一、附表三所示供犯罪所用或犯罪預備之物等
證據，為其論罪之基礎。並說明：(一)上揭證人邱月裡等人於警訊
之證述，符合刑事訴訟法第一百五十九條之五第二項規定，故得
採為認定事實之證據。(二)甲○○、丙○○、乙○○於檢察官偵查
中以及甲○○於第一審法院審理聲押案件時，均供稱：伊等於檢
察官偵查中所為供述，均係出於自由意思，所述均實在等語，且
渠等上揭供述經調查與事實相符。至於檢察官以及其三人及陳世
閩共四人為證人，命為具結作證時，雖漏未踐行告知證人恐因陳
述致自己受刑事訴追或處罰得拒絕證言之義務，然經依刑事訴訟
法第一百五十八條之四規定，詳予審酌人權保障及公共利益之均
衡維護，仍應認該陳述具有證據能力（原判決理由已詳予敘明其
具體審酌之情形），得採為認定事實之證據。上訴人三人辯稱：
伊等於檢察官偵查期間，遭警察密集借提為強制性不當訊問，即
遭受警察以不正方法為訊問，該不當強制已延續至受檢察官訊問
之時，檢察官訊問之筆錄，亦不得採為證據云云，並非可採。(三)
上訴人三人於法院審理中翻異前詞，辯稱：伊等擄人動機係債務
糾紛，林金明欠丙○○債務，甲○○、乙○○係幫丙○○押人討
債等語，乙○○並辯稱：伊只是知道他們（指丙○○等人）要討
債，幫為把人帶回來，之後情形就不知道，不是擄人勒贖等語，
均與事實不符，委無足採等理由綦詳。核原判決論斷尚無不合。
又按(一)原審以事證已明確，且原判決亦未採用上訴人三人於警訊
之陳述作為認定其三人犯行之證據。原審因而未為上訴人三人上
訴意旨指摘之證據調查，自難遽指有違反證據調查必要性之違誤
。(二)原審依憑上揭事證，認定乙○○係以共同擄人勒贖之犯意，
分擔擄人勒贖犯罪計畫之擄人行為，而應論以共同擄人勒贖既遂
罪，自亦無不合。上訴人三人上訴意旨，係徒憑己見，就原審採
證認事職權之適法行使，及原判決已論斷說明之事項，重複為事
實之爭辯，任指原判決有渠等上訴意旨指摘之違誤，並非適法之
第三審上訴理由，其三人之上訴均違背法律上之程式，俱應予駁
回。
據上論結，應依刑事訴訟法第三百九十五條前段，判決如主文。
中　　華　　民　　國　九十六　年　　六　　月　二十八　日
                      最高法院刑事第八庭
                          審判長法官  陳　正　庸
                                法官  賴　忠　星
                                法官  林　開　任
                                法官  林　立　華
                                法官  孫　增　同
      本件正本證明與原本無異
                                      書  記  官
中　　華　　民　　國　九十六　年　　七　　月　　四　　日
                                                z
